01智慧財產及商業法院刑事判決  
110年度刑智上易字第38號
02
03上 訴 人 臺灣新北地方檢察署檢察官
04被   告 蔡宛庭           
05指定辯護人 李詩楷律師 
06上列上訴人因被告違反商標法案件，不服臺灣新北地方法院109
07年度智易字第58號，中華民國110年3月30日第一審判決（起訴案
號：臺灣新北地方檢察署109年度偵字第21576號），提起上訴，
08
09
本院判決如下：
10
　　主 文
11上訴駁回。
12
  理 由
13一、公訴意旨略以：被告蔡宛庭明知如附表所示之註冊/審定號
14之商標圖樣，係由日商三麗鷗股份有限公司（下稱三麗鷗公
15司）向經濟部智慧財產局（下稱智慧局）申請核准註冊，取
得商標權，指定使用於毛巾、家庭用除濕劑、睡眠用眼罩等
16
17
商品，現仍在商標權期間內，非經商標權人之同意或授權，
18不得於同一或類似商品使用近似或相同之註冊商標，或明知
19為上開商品而為販賣或意圖販賣而持有、陳列，亦明知其透
過網路臉書某賣場及姓名年籍不詳之夾客以每件新臺幣（下
20
21同）約50元之價格購買仿冒上開商標圖樣之毛巾、除濕包、
22眼罩等係仿冒上開商標之商品（下稱本案毛巾、本案除濕
23包、本案眼罩，合稱本案商品），仍於民國108年2月間至10
248年12月10日止，在新北市○○區○○路OOO號「夾樂娃娃
25家族」放置之選物販賣機（即俗稱之夾娃娃機）機台內，陳
26列印有上開商標圖樣之仿冒本案商品，供不特定顧客投幣操
27作機器手臂夾取之，以此方式販賣仿冒商標商品。嗣為夾客
28吳○○於108年12月10日，在上址夾得附表所示之物發覺有
101異報警處理，經警送鑑認確為仿冒商品，始悉上情。因認被
02告涉犯商標法第97條非法販賣侵害商標權商品罪嫌等語。
03二、按犯罪事實應依證據認定之，無證據不得認定犯罪事實；不
04能證明被告犯罪或其行為不罰者，應諭知無罪之判決，刑事
05訴訟法第154條第2項、第301條第1項分別定有明文。次按認
06定不利於被告之事實，須依積極證據，苟積極證據不足為不
07利於被告事實之認定時，即應為有利被告之認定，更不必有
08何有利之證據（最高法院30年上字第816號判決先例意旨參
09照）。又事實之認定，應憑證據，如未能發現相當證據，或
10證據不足以證明，自不能以推測或擬制之方法，為裁判基
11礎；認定犯罪事實，所憑之證據，雖不以直接證據為限，間
12接證據亦包括在內，然無論直接或間接證據，其為訴訟上之
13證明，須於通常一般之人均不致於有所懷疑，而得確信其為
14真實之程度者，始得據之為有罪之認定，倘其證明尚未達到
15此一程度，而有合理性懷疑之存在時，即無從為有罪之認定
（最高法院40年台上字第86號、76年台上字第4986號判決先
16
17例意旨參照）。再按刑事訴訟法第161條第1項規定：檢察官
18就被告犯罪事實，應負舉證責任，並指出證明之方法。因
19此，檢察官對於起訴之犯罪事實，應負提出證據及說服之實
質舉證責任。倘其所提出之證據，不足為被告有罪之積極證
20
21
明，或其指出證明之方法，無從說服法院以形成被告有罪之
22心證，基於無罪推定之原則，自應為被告無罪判決之諭知
23（最高法院92年台上字第128號判決先例意旨參照）。
三、本件公訴人認被告涉有前開違反商標法等罪嫌，無非係以被
24
25告於警詢及偵查中供述、證人吳○○於警詢之證述、侵權仿
26冒品鑑定報告、智慧局商標檢索系統資料、通聯調閱查詢
27單、扣案物翻拍照片、刑事陳報狀（鑑定物正品市價）等為
其論據。
28
29四、訊據被告固坦承其有在上址設置夾娃娃機，並公開陳列、販
30售扣案之本案商品等情，惟否認有何非法販賣侵害商標權商
31品之犯行，辯稱：本案商品是其去夾娃娃機店內擺放商品
201時，向一個夾客購買的，他有說他剛好有很多夾到的商品，
02可以優惠價格賣出，平均一件是50元，其有打開來看，有些
03有三麗鷗貼紙圖案，有些沒有，其有詢問是否為真品，他說
04是，只是貼紙掉了，其不知道本案商品是仿冒商標商品等
05
語。其辯護人辯護意旨略以：被告雖係以一件約50元之價值
06向不詳夾客購入本案商品，惟被告所陳列之本案商品並無品
07質顯然粗糙或瑕疵之情形，且市面上眾多知名品牌，對於商
08品為促銷或清倉時，多有以遠低於標價出售之情，自不能單
09以價格或價差作為認定被告具備主觀犯意之依據等語。經
10
查：
11 ㈠本案被告係向姓名年籍不詳之夾客以每件約50元之價格購買
12本案商品後，即於108年2月間至108年12月10日止，在新北
13市○○區○○路OOO號「夾樂娃娃家族」放置之夾娃娃機機
14台內，陳列印有如附表所示商標圖樣之本案商品，供不特定
15顧客投幣操作機器手臂夾取之，以此方式販賣本案商品，嗣
為夾客吳○○於108年12月10日，在上址夾得如附表所示之
16
17物等情，業經被告坦承在卷（偵卷第19至31頁、第69至70
18頁、原審卷第44至46頁），核與證人吳○○於警詢時之證述
19內容大致相符（偵卷第11至15頁），並有夾娃娃機照片、被
告提供之進貨照片及扣案物品照片等附卷可稽（偵卷第59至
20
2162頁、第81頁），復有本案商品扣案可資佐證。又如附表所
22示之商標圖樣，係由告訴人三麗鷗公司向智慧局申請註冊核
23准登記，而取得指定使用於毛巾、家庭用除濕劑、睡眠用眼
罩等商品之商標權，現仍於商標權專用期間內一節，有智慧
24
25局商標檢索系統列印資料在卷足憑（偵卷第47至54頁）；而
26觀諸卷附之扣案物品照片（偵卷第81頁），可知扣案之本案
27商品確實印有如附表所示之商標圖樣，經送鑑定結果，確屬
仿冒商品；而本案商品之正品市價均為500元等情，亦有侵
28
29權仿冒品鑑定報告、鑑定物正品市價附卷可參（偵卷第41至
3045頁、第91至92頁），堪認被告在上開夾娃娃機機台內所陳
31列、販賣之本案商品確實印有如附表所示之商標圖樣，且非
301告訴人三麗鷗公司授權製造之商品甚明，此部分事實應堪認
02
定。惟尚無法以此遽認被告主觀上有明知為侵害商標權之商
03品，仍故意將之陳列、販賣之直接故意。
04　㈡按商標法第97條規定係以行為人「明知」為侵害他人商標權
05之商品而仍販賣、意圖販賣而持有、陳列、輸出或輸入為其
06構成要件。準此，行為人除須客觀上有販賣、意圖販賣而持
07有、陳列、輸出或輸入仿冒商標商品之行為外，就其所販
08賣、意圖販賣而持有、陳列、輸出或輸入者係屬侵害他人商
09標之商品，在主觀上更須「明知」（直接故意），始能構成
10犯罪。又所謂「明知」，乃指行為人對於構成犯罪之事實
11（在本件即為販賣仿冒他人商標商品之事實），明知並有意
12使其發生者而言，設若行為人對構成犯罪之事實，在主觀之
13心態上，僅係有所預見，而消極的放任或容任犯罪事實之發
14生者（即間接故意）或僅有過失，則其仍非本罪所欲規範處
15罰之對象（最高法院91年度台上字第2680號判決參照）。茲
就被告是否「明知」為侵害他人商標權之商品一節，論述如
16
17
下：
18　⒈扣案之本案商品經原審勘驗結果略以：⑴眼罩部分：本案眼
19罩裝在塑膠製透明盒子內，包裝上記載品名為冰袋＋蒸汽眼
罩（會呼吸的眼罩）DESIGNBYKOREA，盒子內尚有壹包以
20
21韓文標示眼罩使用的說明的袋子，生產地為廣東、廣州，生
22產商為廣州市牛哥商貿有限公司（上開文字及包裝上相關的
23商品介紹文字內容均為簡體字）。眼罩本體為粉紅色HELLO
KITTY的圖樣，及上標籤寫J-NEW（牛的圖樣）。⑵毛巾部
24
25分：本案毛巾裝在塑膠袋內，再裝在塑膠製透明盒子內，盒
26內有HELLOKITTY的圖樣及文字，毛巾本體上印有MYMELODY
27的字樣及美樂蒂的圖案，包裝上有記載商品名稱及MADEIN
28CHINA,1976,2015SANRIOCO,LTD.TOKYO,JAPAN.的字樣及三
29麗鷗公司的圖樣，另包裝上有以日文描述使用相關注意事項
30及說明。(3)除濕包部分：本案除濕包也是裝在塑膠製透明
31盒子內，盒子上印有HELLOQIQI及HELLOKITTY的圖樣。除
401
濕包本體上有除濕包，除濕、防霉、消臭及HELLOKITTY、1
02976,2019SANRIOCO,LTD的文字和圖樣，有原審勘驗筆錄
03及附圖在卷可憑（原審卷第94至99頁），是由上開勘驗結果
04及本案商品照片觀之（偵卷第81頁、原審卷第97至99頁），
05可知本案商品之包裝均屬完整，並無破損或不全之情形，且
06其上均有以日文或中文標示三麗鷗公司享有商標權之HELLO
07KITTY或MYMELODY圖樣。單以肉眼觀察該卡通角色圖樣，其
08外觀平滑，顏色鮮艷，與正版商標圖樣之卡通角色圖樣尚無
09明顯差異之特徵可言；況且，市場上告訴人三麗鷗公司製造
10生產或授權之商品實屬眾多，而製作精良難以輕易辨別之仿
11冒品亦甚為普遍常見，則被告得否僅憑商品外觀即得辨識出
12本案商品實屬仿冒商標商品，尚非無疑。
13　⒉又商標真偽之鑑定工作需有一定智識及專業訓練始可為之，
14並非人人得以輕易辨別；而本件鑑定經過，係告訴人三麗鷗
15公司在臺授權之鍾○○律師親自檢視待鑑定物，並就鑑定物
16外包裝及本體各面進行拍照，出具檢視報告後，再將照片及
17檢視報告送交位於日本之告訴人三麗鷗公司，由告訴人三麗
18鷗公司進行最終判斷，再由鍾○○律師依告訴人三麗鷗公司
19之最終判斷結果作成鑑定報告，有萬國法律事務所109年10
月14日刑事陳報狀在卷可稽（原審卷第55頁）。參以，證人
20
21即鑑定人鍾○○律師於原審審理時證稱：扣案商品共有4
22件，即本案商品、吸管，除吸管無法鑑定外，其餘均鑑定為
23仿冒品，鑑定過程是先就外觀作判斷，有無應有之標示，例
如有無包裝、本體上有無著作權、進口商、製造商等標示，
24
25正版商品會有著作權跟製造商之標示，授權商品也一定會有
26授權雷射標籤貼紙，貼紙裡面還有一些防偽的措施，確認後
27會製作圖表，送到日本之三麗鷗公司再次確認，鑑定過程相
當嚴謹、仔細及精準，對於有疑義的商品會擔心鑑定有誤，
28
29就會認定無法判定、無法鑑定，就像本案吸管的情形；本案
30毛巾有寫是授權商品，但沒有雷射貼紙，很清楚就是仿冒
31品，本案眼罩及毛巾都沒有著作權標示，均是仿冒品；若是
501三麗鷗公司自行製造之商品，不會有雷射標籤貼紙，商品上
02有寫「LICENSE」字樣就會有授權貼紙，而本案商品仿冒粗
03糙，僅需就外觀判斷就可以認定。合法授權之商品不一定會
04有盒裝，例如本案毛巾可能就不會有包裝，但上面仍會有授
05
權貼紙、洗標上也會寫，會依照商品價格不同而有不同的包
06裝，商標都是經過三麗鷗公司許可才能使用，設計包裝都會
07是相當精美的，因為有專門團隊設計製作等語（原審卷第11
080至114頁），可知三麗鷗公司之商品分為兩種，一為自行製
09造，一為授權他人製造，如為自行製造之商品會有著作權、
10製造商之標示，如為授權製造之商品則會有授權之雷射貼
11紙，以資辨別確實為正版之商品；而商品之鑑定過程嚴謹，
12除需由告訴人三麗鷗公司在臺授權之人先就外觀檢視、拍
13照，並製作檢視報告後，仍須送交在日本之告訴人三麗鷗公
14
司進行最終確認。況且，被告供稱係向同一不詳夾客購入本
15案商品及本案吸管，而本案吸管縱經上開嚴謹之鑑定程序
後，仍無法確認是否為仿冒商標商品（偵卷第42頁），益見
16
17本案商品之真偽實非一般不具有專業鑑定能力之人所得以輕
18易辨別。而被告自承其為大學畢業之學歷，從事餐飲業等
19語，關於告訴人三麗鷗公司之商品上應為如何之著作權、製
造商之標示，甚或雷射標籤貼紙之防偽標示等，並無相關專
20
21業知識可言，自難認定其得僅就本案商品外觀即明知本案商
22品為仿冒商標商品。至侵權仿冒品鑑定報告雖記載本案商品
23本體粗糙（偵卷第41至42頁），證人鍾○○律師易於原審審
理時證稱：本案商品仿冒粗糙，僅從外觀就可以判斷等語
24
25（原審卷第112頁），然此係以證人長期具有此類商品鑑定
26之特殊經驗而言，一般人在未受有專業訓練的情況下，實難
27僅憑肉眼即可判斷仿品之真偽，或特別留意到證人所述正版
商標授權商品之細節特徵，自不能僅因本案商品客觀上經鑑
28
29定為仿品，即遽認被告主觀上有所明知，亦無從作為不利於
30
被告之認定。
601
 ⒊再者，被告雖供稱係以一件約50元之價格向不詳之夾客購入
02本案商品，且其知悉正版商品市價約為480元等語（偵卷第2
037至29、第70頁），本案商品之正品市價均為500元而與被告
04所購入之價格價差甚大等情，亦有鑑定物正品市價附卷可參
05（偵卷第91至92頁）。惟參酌一般網路購物平台或私人販賣
06之商品，亦常有認賠求售、清倉拍賣、削價競爭等商品販售
07策略，網路店家或個人賣家因無實體店面及人事成本較低之
08考量，或僅為個人經營非大盤商經營，亦常出現商品售價遠
09低於實體店面之情形。況且告訴人三麗鷗公司所製造或授權
10製造之商品，在市面上廣泛銷售，因產地、商品品質、銷售
11通路不同而有不同之定價，價格不一而足，有價格較高之數
12百元商品，亦有百元內之商品，此觀國內平價百貨（如大
13創、icolor)多有販售百元以下之告訴人三麗鷗公司授權製
14造之商品即明，是被告自無從單以商品之售價即判定是否為
15仿冒商標商品。佐以，依被告陳稱將商品販賣給其之人，說
他是夾娃娃的顧客（即夾客），有一大袋，才問其是否要購
16
17買，可以便宜出售等語（原審卷第44頁），而夾娃娃機雖設
18有保證取物金額，然各夾客實際上究以多少金額夾取商品，
19仍繫於個人夾取之角度、技巧、運氣，甚或前人已累計投入
之金額多廣而定，自不必然以保證取物金額作為其夾取之成
20
21本，則該不詳夾客因所夾取之商品眾多而欲低價出清其所夾
22取之商品，尚與常理無違。是被告善意相信向他人購買之本
23案商品為正版商標授權之商品，尚非全然無據，無從僅以被
告之進貨價格便宜，即遽認被告明知本案商品為仿冒品。自
24
25不能僅以被告購入本案商品之價格過低，即遽認被告明知本
26案商品為仿冒商標商品。
27 ㈢綜上，被告雖有向不詳之夾客購入本案商品而加以陳列或販
賣，然依現有客觀事證尚無從認定被告係明知本案商品為仿
28
29
冒商標商品。　
30五、綜上所述，本案僅能證明被告確有陳列及販賣本案商品，然
31無法證明被告有何明知為侵害商標權商品而陳列、販賣之主
701觀犯意。是依檢察官所舉之證據，均尚未達於通常一般之人
02
均可得確信而無合理之懷疑存在之程度，無法使本院形成被
03告之有罪心證。本案不能證明被告犯罪，揆諸前揭說明，依
04法自應對被告為無罪判決之諭知。
05六、駁回上訴之理由：
06  原審經詳細審理後，認檢察官所提證據，尚不能證明被告犯
07罪，而對被告為無罪諭知，經核其認事用法、證據之取捨，
08均已詳為敘明，依法核無不合。檢察官提起上訴意旨略以：
09
㈠關於被告是否知悉本案商品是正版商品或仿冒商品，除可
10
從該商品外表之品質如何來分辨外，亦可從該商品販入價格
11之差異多寡來作判斷；而證人即鍾○○律師於原審審理時證
12稱本案商品仿冒粗糙，僅需就外觀判斷就可以認定等語，足
13證本案商品確實係屬仿冒商品。㈡被告供稱其僅以一件約50
14元之價格向不詳之夾客購入本案商品，且其知悉正版商品市
15價約480元等語（偵卷第19至31頁）等語，則被告既知悉正
版商品市價約480元，而其所購入之本案商品一件僅約50
16
17元，兩者價格相差甚大，顯不相當，足證被告「明知」其所
18購入之本案商品為仿冒商品，而非正版商品，其竟而陳列印
19有本案仿冒商標圖樣之商品，供不特定顧客投幣操作機器手
臂夾取之，以此方式販賣仿冒之本案商品，被告所為確有涉
20
21犯商標法第97條非法販賣侵害商標權商品罪責之情事。原審
22諭知被告無罪，其所為論斷有違證據法則、論理法則及經驗
23法則，容有未洽，爰請求撤銷原判決，更為適當合法之判決
等語。惟按證據之取捨及證據之證明力如何，均屬事實審法
24
25院得自由裁量、判斷之職權，茍其此項裁量、判斷，並不悖
26乎通常一般人日常生活經驗之定則或論理法則，又於判決內
27論敘其何以作此判斷之心證理由者，即不得任意指摘其為違
法。茲原審參酌被告所為供述、證人吳○○、鍾○○律師之
28
29證述，與卷內非供述證據相互勾稽而為綜合判斷、取捨，認
30檢察官所提證據均不足證明被告有公訴意旨所指違反商標法
31法之犯行，其得心證之理由已說明甚詳，且所為論斷從形式
801上觀察，亦難認有違背經驗法則、論理法則，或有其他違背
02法令之情形，自不容任意指為違法。檢察官上訴意旨指摘各
03點，無非係就原審職權為證據取捨及心證形成之事項，反覆
04爭執，復為不同評價，其上訴理由所指摘部分，均經本院就
05
被告應為無罪諭知之理由說明如上，檢察官未提出其他不利
06於被告積極證據或補強證據供本院調查審酌或證明被告確有
07如公訴意旨所指犯行，仍執前詞指摘原判決不當，尚非可
08採，難認其上訴為有理由，應予駁回。
09據上論斷，應依刑事訴訟法第368條，判決如主文。
10本案經檢察官何國彬提起公訴，檢察官詹啟章提起上訴，檢察官
11林彥良到庭執行職務。
12中　　華　　民　　國　　110　年　　9　　月　　22　日
13             智慧財產第三庭
14
              審判長法 官　蔡惠如
15　　　　　　　　　　　　     法 官　林惠君
　　　　　　　　　　　　　　　  法 官　林怡伸
16
17
以上正本證明與原本無異。
18不得上訴。　　　　　　　　　　　　　　
19中　　華　　民　　國　　110　年　　9　　月　　27　　日
　　　　　　　　　　　　　    書記官　鄭楚君
20
21
附表（商標權人：日商三麗鷗股份有限公司）
編號扣案物商標註冊/審定號商標圖樣
(專用期限）
1仿冒MyMelody00000000（起訴書及原
商標毛巾1件審誤載為00000000，應
予更正）
（119年6月15日）
2仿冒HelloKitty00000000
商標眼罩1件、除（119年6月15日）
濕包1件
901
3仿冒HelloKitty無法鑑定是否為仿冒商標商品
商標吸管1件
　　　
10